臺灣臺南地方法院民事判決　九十三年度訴字第一○二四號
　　原　　　告　乙○○○
　　訴訟代理人　陳文欽律師
　　被　　　告　丁○○
　　訴訟代理人　丙○○
　　參　加　人　臺灣銀行股份有限公司
　　法定代理人　甲○○
　　參　加　人　彰化銀行商業股份有限公司
　　法定代理人　戊○○
右當事人間請求給付借款事件，經本院於民國九十四年一月五日言詞辯論終結，判決
如左：
    主      文
被告應給付原告新臺幣伍佰萬元，及自民國九十年七月六日起至清償日止，按週年利
率百分之五計算之利息。
訴訟費用由被告負擔。
    事      實
甲、原告方面：
  一、聲明：求為判決如主文第一項所示。
  二、陳述：
    （一）緣訴外人丙○○向原告借款一千零廿三萬元，約定民國（下同）九十年七
          月五日前清償，並由被告擔任連帶保証人，此有借據一紙可佐，迄今尚未
          償還借款，被告應負連帶保証之責。又本件前經原告先訴請被告償還其中
          之七十萬元，已分別經　鈞院九十二年度重訴字第三○○號及臺灣高等法
          院臺南分院九十三年度上易字第七八號民事判決確定在案，從而原告亦基
          於消費借貸及連帶保証之法律關係，再請求被告給付五百萬元及其法定利
          息。
    （二）查訴外人丙○○於九十年一月二日之前，陸續向原告借款三千餘萬元，原
          告與丙○○乃於九十年一月二日協議借款債務償還事宜，故當日丙○○先
          透過訴外人鄭燦然及鄭燦雄清償積欠原告之部分借款四百七十二萬元，及
          交付一紙新營郵局為發票人、票載日期九十年一月十五日、面額二百二十
          萬元之支票，供原告兌領清償部分借款，以及同意原告收取丙○○之妻鄭
          秀珠之互助會款四十萬元抵償部分借款後，丙○○仍積欠原告借款二千五
          百廿三萬元，故由丙○○於當日簽發面額各一千五百萬元及一千零廿三萬
          之本票各一紙，到期日分別為九十年一月十九日、九十年七月五日，以為
          清償期限，同時亦請丙○○簽立各一千五百萬元、一千零廿三萬元之借據
          各一紙，載明清償期與本票同日，並在借據上由被告就上開二筆債務擔任
          借款連帶保証人，從而以上款項並非清償系爭一千零廿三萬元之借款。
    （三）有關由訴外人即被告之媳婦鄭秀珠代原告支付一百十三萬元購買東森寬頻
          電信股份有限公司之股票，鄭秀珠已將一百十三萬元之墊款債權讓與林中
          禾，由丙○○向原告主張抵銷系爭一千零廿三萬元之部分借款，並非事實
          ，況鄭秀珠亦從未將債權讓與之事實通知原告，自不生債權讓與之效力，
          丙○○自無抵銷之權利。
    （四）被告一面否認有系爭一千零廿三萬元之借款債務，又一面主張已以如被告
          九十三年九月八日答辯狀所列四筆款項償還八百四十五萬元，不無自相矛
          盾，且依民法第三百二十一條規定：對於一人負擔數宗債務，而其給付之
          種類相同者，如清償人所提出之給付，不足清償全部債額時，由清償人於
          清償時，指定其應抵充之債務。被告之訴訟代理人即債務人丙○○，既否
          認系爭一千零廿三萬元之債務存在，丙○○之前縱有以上開四筆款項清償
          部分債務之事實，顯不可能於清償時，即指定清償系爭一千零廿三萬元之
          債務，亦即縱有上開四筆款項清償之事實，亦與本件系爭一千零廿三萬元
          之債務無關，系爭借款債務，並未因清償而一部或全部消滅。
    （五）證人鄭燦雄於　鈞院證述：九十年一月二日受其兄鄭燦然之託，轉交壹包
          東西（猜測可能是錢）予原告云云，並非清償系爭借款一千零廿三萬元之
          一部，此可從被告擔任連帶保證人之借據，係在原告取得證人鄭燦雄轉交
          之金錢之後，才由丙○○簽立借據完成，可見與本件系爭借款無關。
    （六）證人黃振昌雖亦陳稱：我有交四十萬元給原告，那是死會與活會相抵之後
          所剩下的錢，鄭秀珠有告訴我她死會與活會結算後剩餘的錢要交給原告抵
          債。抵誰對誰的債我就不清楚云云，經查訴外人丙○○除本件借款債務以
          外，另亦有積欠原告其他借款債務，故原告雖有取得鄭秀珠之會款四十萬
          元，但並非清償本件系爭借款。
    （七）訴外人鄭秀珠交付予原告一百一十三萬元係委託原告代為購買「東森寬頻
          電信股份有限公司」之股票，原告並未積欠鄭秀珠一百一十三萬元，鄭秀
          珠自無讓與金錢債權給丙○○主張抵銷之餘地。
  三、證據：提出借據影本一件、鈞院九十二年度重訴字第三○○號及臺灣高等法院
      臺南分院九十三年度上易字第七八號民事判決影本各一件。
二、被告方面：
  一、聲明：原告之訴駁回。
  二、陳述：
    （一）按保證債務為從屬債務，必須先有主債務之發生，而後始有保證債務之可
          言。次按民法第四百七十四條規定：「稱消費借貸者，謂當事人一方移轉
          金錢或其他代替物之所有權於他方，而約定他方以種類、品質數量相同之
          物返還之契約」，則金錢借貸之借用人，必須於取得他方金錢所有權移轉
          後，始有返還之義務；在尚未取得金錢所有權移轉以前，當然無返還之義
          務，則該借用人之保證人之保證債務亦無由發生。經查，被告固曾於借據
          上連帶擔保人欄位簽名蓋章，然而原告主張之主債務消費借貸契約之成立
          與否，與被告是否簽立連帶保證契約無關，即原告必須先主張消費借貸關
          係存在，並證明其主張之消費借貸關係成立及生效，否則原告自無由向被
          告主張依連帶保證契約返還借用物。訴外人丙○○固曾於另案中承認曾經
          向原告借用七十萬元，而另案訴訟即依丙○○證詞判被告應連帶就七十萬
          元負連帶保證責任，惟於本案，原告仍應就其主張消費借貸數額五百萬元
          之金錢交付予丙○○之事實負舉證責任。且民事訴訟若係由原告主張權利
          者，應先由原告負舉證責任，若原告先不能負舉證責任，縱被告就所抗辯
          之事實尚有疵累，亦應駁回原告之訴。原告若未能先就其主張消費借貸數
          額之金錢交付予丙○○之事實負舉證責任，即應駁回原告之訴。
    （二）原告除於鈞院九十年度執字第一一七五六號強制執行程序承受訴外人林楊
          雪土地而受償七百三十萬外，訴外人鄭燦然託訴外人鄭燦雄攜帶四百七十
          二萬元至周五六立法委員服務處交付予原告，清償丙○○之債務，已清償
          四百七十二萬元，原告雖不否認有受領四百七十二萬元，但卻變更主張借
          貸關係為三千萬元，則原告忽而主張借貸關係為一千零二十三萬、忽而主
          張借貸關係為二千五百二十三萬，嗣又於本件訴訟主張為三千萬，如此鉅
          額借貸之主張，　鈞院應先命其舉證證明借款交付丙○○之事實。被告舉
          丙○○清償債務之證明後，原告竟又以虛增債權之方式主張債權有三千萬
          元，該主張顯然非實又未能舉證，不足取。原告於九十二年重訴字三○○
          號事件中主張：「查訴外人丙○○共向原告借款達二千五百二十三萬元，
          至九十年一月二日兩造借款債務償還方式，遂於同日由丙○○簽發面額各
          一千五百萬元及一千零廿三萬之本票各一紙，到期日分別為九十年一月十
          九日、九十年七月五日以為清償期限，同時亦請丙○○簽立各一千五百萬
          元、一千零廿三萬元之借據各一紙，載明清償期與本票同日‧‧」本件原
          告即依據其中之一筆，即一千零廿三萬元借據為主張。原告另主張：鄭燦
          然交付之款項非清償系爭借款，此可從被告任連帶保證人之借據，係在原
          告取得證人鄭燦雄轉交之金錢之後，才由丙○○簽立借據完成，可見與本
          件系爭借款無關‧‧云云，就原告上開主張，被告否認之。
    （三）原告已先自承「丙○○共向原告借款達二千五百二十三萬元，至九十年一
          月二日兩造借款債務償還方式」，則丙○○於九十年一月二日所交付之款
          項，即為清償對原告債務。則原告主張與本件系爭借款無關，即難以憑信
          。關於九十一年一月十六日丙○○簽發交付新營郵局二百二十萬元支票清
          償債務部分，該支票已由原告兌現，原告亦不爭執，則確有受領清償款二
          百二十萬元。原告主張該支票為遠期支票云云，亦顯然非實，蓋郵局為發
          票人所簽發之支票，與公庫支票相同，不可能為遠期支票。
    （四）證人黃振昌之合會，其會員即被告之媳鄭秀珠可領之合會金四十萬元，已
          經被原告拿去抵丙○○債務，業經證人黃振昌結證在卷，則原告又有受領
          四十萬元清償款。原告於九十三年十二月廿七日準備書續一狀主張丙○○
          除本件借款債務以外，另亦有積欠原告其他借款債務，故原告雖有取得鄭
          秀珠之會款四十萬元，但並非清償本件系爭借款‧‧云云，上開主張，被
          告亦予否認。原告已未能舉證消費借貸金錢交付之事實，今又杜撰丙○○
          與伊另有債務，又未能舉證，則均無足取。
    （五）原告於八十九年四月五日認購東森寬頻股票二百萬股，其收取鄭秀珠一百
          十三萬元後承諾應將十一萬股移轉予鄭秀珠，但迄未能移轉。查目前中華
          民國尚無「東森寬頻電信股份有限公司」之公司登記，故「東森寬頻電信
          股份有限公司之股票」為自始不存在，原告如何能於八十九年四月五日認
          購東森寬頻電信股份有限公司發行股票二百萬股？按以不能之給付為標的
          者，其契約無效（民法第二百四十六條），則鄭秀珠與原告間就「東森寬
          頻電信股份有限公司發行股票十一萬股」之買賣，為自始無效，原告自應
          將所受領鄭秀珠交付之買賣價金一百十三萬元，返還予鄭秀珠（民法第一
          百十三條）。因鄭秀珠已將其對原告一百十三萬元債權，讓與予丙○○，
          又丙○○及鄭秀珠又均授權被告對原告以本狀為上開債權讓與之通知，以
          及丙○○又授權被告以本狀對原告為債務抵銷之意思表示，則債權讓與及
          債務抵銷因本狀繕本送達原告訴訟代理人後生效，則原告債權於一百十三
          萬元之範圍又因抵銷而消滅。
    （六）依前述清償或抵銷款金額合計為八百四十五萬元，則假設原告對丙○○有
          債權存在，丙○○也已經清償或抵銷八百四十五萬元。綜上，本件原告依
          一千零廿三萬元借據及依保證關係請求被告應給付五百萬元，惟丙○○已
          清償八百四十五萬元，而上開借據金額中之七十萬元又已經判決確定，則
          上開借據金額僅餘一百零八萬元之金額。則假設原告主張之借貸關係主債
          權存在，而得對被告基於保證而為請求，然其主張之金額於超過新臺幣一
          百零八萬元之範圍，仍為無理由。
  三、證據：除聲請訊問證人鄭燦雄、鄭燦然、黃振昌、鄭秀珠外，並聲請向新營郵
      局調取發票日九十年一月十五日、面額二百二十萬元，票號Ｗ0000000
      號，帳號00000000號，受款人乙○○○之支票一紙之正反面影本及調
      閱本院民事執行處九十年度執字第一一七五六號民事執行卷宗。
三、本院依職權調閱本院九十二年度重訴字第三○○號卷、台灣高等法院台南分院九
    十三年度上易字第七八號卷。
    理      由
甲、程序方面：按民事訴訟法第五十八條第一項規定：「就兩造之訴訟有法律上利害
    關係之第三人，為輔助一造起見，於該訴訟繫屬中，得為參加。」，而所謂有法
    律上利害之關係之第三人，係指本訴訟之裁判效力及於第三人，該第三人私法上
    之地位，因當事人之一造敗訴，而將致受不利益，或本訴訟裁判之效力雖不及於
    第三人，而第三人私法上之地位因當事人之一造敗訴，於法律上或事實上依該裁
    判之內容或執行結果，將致受不利益者而言，最高法院五十一年臺上字第三○三
    八號判例可資參照。次按受告知人不為參加或參加逾時者，視為於得行參加時已
    參加於訴訟，又參加人對於其所輔助之當事人，不得主張本訴訟之裁判不當。同
    法第六十七條、第六十三條分別定有明文。查本件被告陳述被告對訴外人臺灣銀
    行股份有限公司及彰化商業銀行股份有限公司均負有鉅額之債務，上開兩家銀行
    並已聲請強制執行被告之財產。則本件訴訟之勝敗與否，與訴外人臺灣銀行股份
    有限公司及彰化商業銀行股份有限公司有法律上之利害關係，其私法上之地位將
    因被告敗訴而受不利益，為此請求告知臺灣銀行股份有限公司及彰化商業銀行股
    份有限公司參加本件訴訟，受告知人臺灣銀行股份有限公司及彰化商業銀行股份
    有限公司於受訴訟告知後，雖未為訴訟參加之意思表示，然依前揭規定，仍視為
    於得行參加時已參加於訴訟，而不得主張本訴訟之裁判不當，合先敘明。
乙、實體方面：
一、原告起訴主張：訴外人丙○○向原告借款一千零廿三萬元，約定九十年七月五日
    前清償，並由被告擔任連帶保証人，迄今尚未償還借款，被告應負連帶保証之責
    。又本件前經原告先訴請被告償還其中之七十萬元，已分別經鈞院九十二年度重
    訴字第三○○號及臺灣高等法院臺南分院九十三年度上易字第七八號民事判決確
    定在案，從而原告亦基於消費借貸及連帶保証之法律關係，再請求被告給付五百
    萬元及其法定遲延利息。被告則辯稱：被告固曾於借據上連帶擔保人欄位簽名蓋
    章，然而原告主張之主債務消費借貸契約之成立與否，與被告是否簽立連帶保證
    契約無關，即原告必須先主張消費借貸關係存在，並證明其主張之消費借貸關係
    成立及生效，否則原告自無由向被告主張依連帶保證契約返還借用物。此外，原
    告除於鈞院九十年度執字第一一七五六號強制執行程序承受訴外人林楊雪土地而
    受償七百三十萬外，訴外人鄭燦然託訴外人鄭燦雄攜帶四百七十二萬元交付予原
    告，清償訴外人丙○○之債務，已清償四百七十二萬元；九十一年一月十六日訴
    外人丙○○簽發新營郵局二百二十萬元支票交付予原告清償債務部分，該支票已
    由原告兌現；被告之媳鄭秀珠參加證人黃振昌之合會，其可領之合會金四十萬元
    ，已被原告拿去抵訴外人丙○○債務；原告於八十九年四月五日認購東森寬頻股
    票二百萬股，其收取訴外人鄭秀珠一百十三萬元後承諾應將十一萬股移轉予鄭秀
    珠，但迄未能移轉，訴外人鄭秀珠將此對原告之債權移轉與訴外人丙○○後，再
    債權移轉於被告，被告爰主張抵銷，扣除本件借款其中七十萬元部分業經鈞院九
    十二年度重訴字第三○○號及臺灣高等法院臺南分院九十三年度上易字第七八號
    民事判決確定，原告主張之金額於超過新臺幣一百零八萬元之範圍，應為無理由
    。
二、本件經整理及調查證據後，兩造對以下事實均不爭執：
  （一）訴外人丙○○於九十年一月二日出具借據，其上記載「立據人丙○○開立商
        業本票（Ｎ0000000）面額新臺幣壹仟零貳拾參萬元正，係向乙○○
        ○女士借得之憑證。立據人同意於九十年七月五日前清償」，而被告及第三
        人林楊雪並於該借據之連帶擔保人欄位簽名；又訴外人丙○○、林楊雪於九
        十年一月二日共同簽發面額一千○二十三萬元、到期日九十年七月五日、票
        號「Ｎ0000000」之本票一紙，交予原告收執。
  （二）訴外人丙○○亦於九十年一月二日出具借據，其上記載「立據人丙○○開立
        商業本票（Ｎ0000000）面額新臺幣壹仟伍佰萬元正，係向乙○○○
        女士借貸之憑證。立據人同意於九十年一月十九日前清償」，而被告及第三
        人林楊雪並於該借據之連帶擔保人欄位簽名；又訴外人丙○○、林楊雪於九
        十年一月二日共同簽發面額一千五百萬元、到期日九十年一月十九日、票號
        「Ｎ0000000」之本票一紙，交予原告收執。
  （三）訴外人林楊雪提供其所有坐落臺南縣官田鄉○○○段三九一之五四地號土地
        ，與其上建物門牌號碼臺南縣官田鄉○○村○○路一六九號（以下簡稱系爭
        房地），為丙○○上開借款之擔保義務人，於九十年一月二日設定擔保金額
        二千五百二十三萬元之抵押權予原告，約定清償期為九十年七月五日。
  （四）原告另於九十二年初以丙○○、林楊雪共同簽發系爭面額一千○二十三萬元
        之本票，向本院聲請本票裁定強制執行（臺灣臺南地方法院九十二年度票字
        第二七七號），丙○○、林楊雪於收受該裁定後，均未有何異議，且已確定
        在案。
  （五）有關訴外人丙○○於九十年一月二日出具借據，其上記載「立據人丙○○開
        立商業本票（Ｎ0000000）面額新臺幣壹仟零貳拾參萬元正，係向乙
        ○○○女士借得之憑證。立據人同意於九十年七月五日前清償」之本件債務
        ，經原告於九十二年七月四日依督促程序聲請發支付命令，經被告異議後而
        視為起訴，訴訟中原告減縮訴之聲明，經審理後業經本院以九十二年度重訴
        字第三○○號判決被告應給付原告七十萬元暨遲延利息，經被告上訴審理後
        並經臺灣高等法院臺南分院以九十三年度上易字第七十八號駁回被告上訴而
        確定。
三、本件所應審酌者為：（一）原告是否有將系爭一千○二十三萬元之借款交給訴外
    人即借款人丙○○？（二）被告抗辯在系爭借據連帶擔保人欄位簽名係因受原告
    脅迫而為，是否可採？（三）若原告有將系爭一千○二十三萬元之借款交給訴外
    人丙○○，該筆借款訴外人丙○○是否業已全部清償？經查：
  （一）按貸與人所提出之借用證（借據）內，如載明所借款額，「收訖無訛」者，
        固可解為貸與人就金錢契約之具備要物性，已盡舉證責任。惟於借用人提出
        反對之主張及為相當之「反證」時，該借用證是否具有實質之證據力，亦即
        其內容是否足以證明待證之事實，仍應由法院斟酌全辯論意旨及調查證據之
        結果，依自由心證判斷借貸事實之真偽。（參照最高法院八十五年年度台上
        字第二一一號判決）查本件金錢借貸契約，業據原告提出由訴外人丙○○於
        九十年一月二日出具並由丁○○、林楊雪在連帶擔保人處簽章之系爭借據內
        記載「立據人丙○○開立商業本票（Ｎ0000000）面額新臺幣一千○
        二十三萬元正，係向乙○○○『借得』之憑證，立據人同意於九十年七月五
        日前清償」，自該借據觀之，其上已明白記載該借據係作為向貸與人乙○○
        ○『借得』之憑證，並簽發同面額本票為憑，且約定了清償期，足徵系爭借
        款應已由貸與人交付予借款人無訛；且有丙○○、林楊雪於同日（即九十年
        一月二日）共同簽發面額一千○二十三萬元之本票（Ｎ0000000）可
        憑。又觀諸訴外人林楊雪嗣即以抵押物提供人身份於同日將系爭房地設定二
        千五百二十三萬元之抵押權（其金額正是一千○二十三萬元與一千五百萬元
        之合計，顯係該抵押權擔保之金額係包括另筆一千五百萬元借款在內）予原
        告之事實，應足證該一千○二十三萬元之本票應係為擔保上開一千○二十三
        萬元之借據所示之借款而簽發。次查，原告以系爭面額一千○二十三萬元之
        本票，向原審法院聲請本票裁定強制執行（九十二年度票字第二七七號），
        訴外人丙○○、林楊雪於收受該裁定後，均未有何異議，且該裁定並已確定
        在案，已如前述，是若丙○○向原告借用系爭一千○二十三萬元款項，原告
        並未交付該借款予丙○○，則借款人丙○○、連帶保證人兼共同發票人林楊
        雪豈有於收受原審法院九十二年度票字第二七七號本票裁定後，不提出抗告
        或另訴請確認本票債權不存在，而任令被被告取得有執行力之本票確定裁定
        之理？故綜合上開事證，應足以認定原告就本件一千○二十三萬元借款已交
        付借款人丙○○部分，已盡相當舉證責任。被告雖否認原告已將上開一千○
        二十三萬元借款交付丙○○，然依上開舉證責任法則及最高法院判例意旨，
        自應由被告提出相當之「反證」，以證明其反對之主張為可採。惟被告並未
        舉證以實其說，僅空言否認，其抗辯不足採信。
  （二）被告雖另抗辯：其係受原告之脅迫始在系爭借據連帶擔保人欄位簽名云云，
        然此為原告所否認，則依舉證責任法則自應由被告舉證證明之。查被告所舉
        之證人鄭燦雄於本件審理時係到庭證述：我曾經受我哥哥鄭燦然之託，送一
        包東西到訴外人周五六服務處交給原告，那包東西我猜測可能是錢，當時除
        了我與原告及訴外人丙○○在場外，其他的人都在忙自己的事，原告和訴外
        人丙○○都像平常一樣與我寒暄等語。證人郭宏宇於本院九十二年度重訴字
        第三○○號案件審理時亦到庭證稱：‧‧我只知道在九十年一月初原告與丙
        ○○有在服務處的一間開放式類似會客室的房間談財務問題‧‧，會客室只
        有拉門不能上鎖。‧‧三個小時（丙○○在原告之夫周五六服務處停留之時
        間）丙○○有出來跟我哈拉（閒扯之意）兩句等語。是若如被告所稱，原告
        與服務處人員確有對被告及丙○○施以脅迫，豈會選在只有拉門不能上鎖之
        會客室對被告及丙○○施以脅迫？丙○○又何能從容與證人郭宏宇閒扯兩句
        ？並若無其事般與證人鄭燦雄寒暄？且被告所稱被脅迫之日為九十年一月二
        日，如被告與丙○○確曾遭原告施以脅迫始簽立系爭借據，自應於被脅迫之
        事結束後儘速向檢警機關提出告訴。查本件借款原告曾於九十二年六月間於
        本院以九十二年度重訴字第三○○號起訴，並為一部請求，距所謂脅迫發生
        日之九十年一月二日已相隔二年五月，然被告未能提出原告因上開脅迫之事
        已由檢察官提起公訴之起訴書或法院之判決書為證，難認被告此之主張為真
        實，則被告抗辯其係受原告之脅迫始在系爭借據連帶擔保人欄位簽名云云，
        並不可採。
  （三）按當事人主張有利於己之事實者，就其事實有舉證之責任；民事訴訟法第二
        百七十七條前段定有明文。又按「原告對於自己主張之事實，已盡證明之責
        後，被告對其主張，如抗辯其不實並提出反對之主張者，則被告對其反對之
        主張，亦應負證明之責，此為舉證責任分擔之原則」；「各當事人就其主張
        有利於己之事實，均應負舉證責任，故一方已有適當之證明者，相對人欲否
        認其主張，即不得不更舉反證」，最高法院十八年上字第二八八五號、十九
        年上字第二三四五號分別著有判例可資參照。從而本件原告請求被告履行債
        務之訴，被告雖抗辯原告債權已因清償而消滅，然此為原告所否認，則有關
        清償之事實，應由被告負舉證之責任。經查：
        1.原告於本院九十年度執字第一一七五六號強制執行程序係以本院九十年度
          票字第一三三二號裁定（即以上開一千五百萬元本票，向本院聲請本票裁
          定強制執行）為執行名義，而系爭一千○二十三萬元借款與上開一千五百
          萬元借款並非同一筆借款，則原告於上開執行程序中，參與投標，並以七
          百三十萬一千元最高價得標後，獲償六百七十五萬二千零六十七元，然此
          清償之事實係關於清償上開一千五百萬元之借款部分，自與本件一千○二
          十三萬元之借款是否清償無涉。
        2.訴外人丙○○於九十年一月二日出具借據，其上記載「立據人丙○○開立
          商業本票（Ｎ0000000）面額新臺幣壹仟零貳拾參萬元正，係向周
          陳秀霞女士借得之憑證。立據人同意於九十年七月五日前清償」，而被告
          及訴外人林楊雪並於該借據之連帶擔保人欄位簽名；又訴外人丙○○、林
          楊雪於九十年一月二日共同簽發面額一千○二十三萬元、到期日九十年七
          月五日、票號「Ｎ0000000」之本票一紙，交予原告收執等情，已
          為兩造所不爭執。又證人鄭燦然於本院九十二年度重訴字第三○○號案件
          審理時到庭結證稱：九十年一月二日訴外人丙○○有打電話給我向我借四
          百萬元，他說要想我借的錢是要還給原告的，並要我將錢拿到訴外人周五
          六服務處，我湊足了現金就請證人鄭燦雄將錢送到周五六服務處等語。證
          人鄭燦雄亦於本院九十二年度重訴字第三○○號案件審理及本件審理時均
          到庭結證稱：我受證人鄭燦然之託，送一包東西到訴外人周五六服務處交
          給原告，這包東西我猜測可能是錢等語。此外，訴外人林楊雪提供系爭房
          地，為訴外人丙○○上開借款之擔保義務人，於九十年一月二日設定擔保
          金額二千五百二十三萬元之抵押權予原告，約定清償期為九十年七月五日
          ，系爭房地於九十二年一月三日始向臺南縣麻豆地政事務所辦理設定抵押
          權之登記之申請等情，有臺南縣麻豆地政事務所函覆系爭房地辦理設定抵
          押權之登記申請書一份在卷可佐，從而，訴外人丙○○如確有以其於九十
          年一月二日向證人鄭燦雄所借貸之四百萬並電匯七十二萬元共計四百七十
          二萬元交付原告用以清償本件債務之情，於當日書立借據時，即應自本件
          債務中扣除，實無於同日再出具系爭借據及票號Ｎ0000000本票交
          付原告之理，更無必要於翌日仍提供系爭房地，為訴外人丙○○上開借款
          之擔保義務人，設定擔保金額二千五百二十三萬元之抵押權予原告之必要
          ，況設定之擔保金額二千五百二十三萬元之抵押權，復與當日原告所簽立
          之一千五百萬元及一千零二十三萬元等二紙借據總額相符，從而被告抗辯
          訴外人丙○○此部分四百七十二萬元清償之事實，尚未足採憑。
        3.被告抗辯訴外人丙○○簽發交付新營郵局二百二十萬元、發票日九十年一
          月十五日、票號Ｗ0000000號支票一紙於原告，該支票已由原告兌
          現等情，固為原告所不爭，然原告主張系爭支票係遠期支票，訴外人林中
          禾係於九十年一月二日交付與原告，故系爭支票並非清償本件債務等語。
          經查：本件債務原告曾於九十二年七月四日依督促程序聲請發支付命令，
          經被告異議後而視為起訴，訴訟中原告減縮訴之聲明，僅請求其中七十萬
          元借款，經審理後業經本院以九十二年度重訴字第三○○號判決被告應給
          付原告七十萬元暨遲延利息，嗣被告上訴審理後並經臺灣高等法院臺南分
          院以九十三年度上易字第七十八號駁回被告上訴確定，是系爭支票倘早於
          九十年一月十五日即由原告兌現，而審理過程中，被告均未抗辯有此部分
          清償之事實，實與常情相違，顯見系爭支票並非清償本件借款，從而被告
          辯稱此部分清償之事實，亦難以採憑。
        4.證人黃振昌於本件審理時到庭結證稱：因為訴外人鄭秀珠跟我的會，我才
          認識她，後來我才知道訴外人丙○○與鄭秀珠是夫妻關係。訴外人鄭秀珠
          是跟我在八十八年十一月十日起的會，二十個月後終結，她跟兩個會，有
          標過一會，因為剛起會我不認識鄭秀珠，是原告找鄭秀珠進會的，平常給
          會錢也是原告給我的，所以鄭秀珠標得的會錢我也是交給原告，有段時間
          鄭秀珠都沒有繳會錢，所以我就找原告，原告告訴我鄭秀珠也沒有交會錢
          給他，後來原告有代墊那筆會錢，最後我有交四十萬元給原告，那是死會
          與活會相抵之後所剩下的錢，當時大概是九十年五、六月間，已經是最後
          一、二個會，鄭秀珠也有告訴我她死會與活會結算後剩餘的錢要交給原告
          抵債，但抵誰對誰的債我就不清楚等語觀之，從而，原告自證人即會首黃
          振昌所受領之四十萬元，究係清償訴外人鄭秀珠之債務？抑或訴外人林中
          禾與原告間之其他債務？即非無疑，被告就此部分辯解，亦未盡舉證之責
          。
        5.按二人互負債務，而其給付種類相同，並均屆清償期者，各得以其債務，
          與他方之債務，互為抵銷。民法第三百三十四條第一項前段定有明文。本
          件證人鄭秀珠於本件審理時到庭固結證稱：八十九年間，我交給原告一百
          一十三萬元去買股票，原告說股票下來後要過戶給我，但迄今均尚未過戶
          ，九十年間過完年後不久我就將這個股票權利交給丙○○處理，至於林中
          禾如何處理，我就不知道等語。然投資人預期獲利而買賣未上市公司股條
          ，待公司上市再行取得股票，事實上在所多有，亦為法之未禁，則被告辯
          稱證人鄭秀珠與原告間買賣東森寬頻電信股份有限公司股票係以不能之給
          付為標的云云，實無足採。又證人鄭秀珠委託原告購買東森寬頻電信股份
          有限公司股票，其對原告之權利，不論東森寬頻電信股份有限公司是否設
          立或股票是否上市，亦僅係證人鄭秀珠得主張原告交付東森寬頻電信股份
          有限公司二百萬股股票而已，從而，被告辯稱證人鄭秀珠將其對原告之債
          權讓與本件債務之主債務人丙○○後，丙○○再將該債權讓與被告後，並
          對原告主張抵銷云云，因與本件金錢債權之給付種類並不相同，未符抵銷
          之要件，自不得主張抵銷。
四、綜上所述，本件原告主張一千○二十三萬元之系爭借款尚未全部清償而為本件請
    求，被告未能舉證證明被告或訴外人丙○○確已就系爭一千○二十三萬元之借款
    債務已全部清償，而被告代理人即訴外人丙○○於本院九十二年度重訴字第三○
    ○號言詞辯論時，亦自認其尚積欠原告七十萬元借款（見九十二年度重訴字第三
    ○○號第六七頁），並經本院以九十二年度重訴字第三○○號判決被告應給付原
    告七十萬元暨遲延利息，經被告上訴審理後並經臺灣高等法院臺南分院以九十三
    年度上易字第七十八號駁回被告上訴確定，足見訴外人丙○○向原告借用之系爭
    一千○二十三萬元借款，扣除業經判決確定之七十萬元部分，尚餘九百五十三萬
    元未清償屬實，從而原告據以請求被告就系爭借款應給付原告五百萬元，應予准
    許。
五、按應付利息之債務，其利率未經約定，亦無法律可據者，週年利率為百分之五；
    民法第二百零三條定有明文。綜上所述，訴外人丙○○向原告借用之系爭一千零
    二十三萬元借款，本院九十二年度重訴字第三○○號判決確定之七十萬元部分，
    尚有九百五十三萬元萬元未清償，而被告擔任系爭借款之連帶保證人又非出於原
    告之脅迫，從而，原告本於消費借貸及連帶保證之法律關係，請求被告給付五百
    萬元及約定清償期九十年七月五日屆滿之翌日起至清償日止，按週年利率百分之
    五計算之法定遲延利息，為有理由，應予准許。
六、本件事證已經明確，兩造其餘攻擊、防禦方法或舉證，經審核後於本件判斷之結
    果不生影響，爰不逐一論述，附此敘明。
七、結論：原告之訴為有理由，依民事訴訟法第七十八條，判決如主文。
中　　　華　　　民　　　國　　九十四　　年　　　一　　　月　　 十九　　 日
                                臺灣臺南地方法院民事第三庭
~B法　　　官　黃莉莉
右為正本係照原本作成
如對本判決上訴，須於判決送達後廿日內向本院提出上訴狀
中　　　華　　　民　　　國　　九十四　　年　　　一　　　月　　 十九　　 日
~B法院書記官　曾盈靜
